臺灣高等法院民事判決
110年度上更一字第125號
上  訴  人  簡惠芬  
訴訟代理人  邱飛鳴律師
複代理人    王教臻律師
被 上 訴人  簡惠蓉  

上列當事人間請求確認派下權不存在事件，上訴人對於中華民國
107年12月10日臺灣桃園地方法院106年度訴字第1691號第一審判
決提起上訴，經最高法院第一次發回更審，本院於111年3月2日
言詞辯論終結，判決如下：
    主      文
原判決關於駁回上訴人後開第二項之訴部分，並訴訟費用（除確
定部分外）之裁判均廢棄。
確認被上訴人對於祭祀公業法人桃園縣簡瑞榮之派下權不存在。
第一、二審及發回前第三審訴訟費用（除確定部分外）由被上訴
人負擔。
    事實及理由
壹、程序方面：
一、被上訴人未於言詞辯論期日到場，核無民事訴訟法第386條
    所列各款情形，上訴人聲請一造辯論判決，核無不合，應予
    准許。
二、按確認法律關係之訴，非原告有即受確認判決之法律上利益
    者，不得提起之；民事訴訟法第247條第1項前段定有明文。
    次按祭祀公業為派下員全體公同共有，派下員之多寡，於其
    公同共有權利之大小，有不可分之牽連關係。如果非派下員
    而列為派下員，並享受公同共有權利，對於真正派下員之公
    同共有權，即不能謂無侵害（最高法院70年度台上字第992
    號判決意旨參照）。本件上訴人主張：伊父簡阿春於生前為
    祭祀公業法人桃園縣簡瑞榮（下稱系爭公業）之派下員，於
    民國71年1月11日死亡，被上訴人並非簡阿春之女，無從繼
    承簡阿春對於系爭公業之派下權等語，為被上訴人所否認。
    經查依系爭公業之慣例，原則上由簡阿春之男性直系血親卑
    親屬繼承其派下權，如無男性直系血親卑親屬者，則由女性
    直系血親卑親屬繼承，業經系爭公業管理人簡賢春於原審到
    庭結證屬實（見原審卷第275頁），並有陳報狀可稽（見原
    審卷第251頁）。則據此足證被上訴人之派下權存否不明確
    ，上訴人主觀上認其在法律上之地位有受侵害之危險，而該
    不安之狀態，得以本判決除去之，按諸上開說明，上訴人應
    有受確認判決之法律上利益，得提起本件確認之訴，先予敘
    明。　
貳、實體方面：
一、上訴人主張：伊父簡阿春為系爭公業之派下員，兩造雖經戶
    籍登記為簡阿春與訴外人簡黃己妹之子女，惟被上訴人與簡
    阿春並無血緣關係，亦無收養關係，則依系爭公業規約，被
    上訴人不得為派下員等語。爰求為確認被上訴人對系爭公業
    派下權不存在之判決（未繫屬本院者，不予贅述。原審判決
    確認駁回上訴人此部分之訴。上訴人提起上訴，本院前審改
    判確認被上訴人對系爭公業之派下權不存在。被上訴人提起
    上訴，經最高法院發回更審）。並上訴聲明：㈠原判決關於
    駁回後開第二項之訴廢棄。㈡確認被上訴人對系爭公業之派
    下權不存在。
二、被上訴人未於言詞辯論期日到場，亦未提出書狀作任何聲明
    或陳述。
三、兩造不爭執之事項：
  ㈠系爭公業於101年10月30日經桃園縣政府核准設立登記。
  ㈡簡阿春為系爭公業派下員，其配偶為簡黃己妹，兩造與簡鳳
    儀、簡麟囈均經戶政機關登記為簡阿春之子女。簡阿春於71
    年1月11日死亡後，由簡鳳儀繼承為派下員。嗣簡鳳儀、簡
    麟囈之派下權業經原審與本院前審分別判決確認不存在確定
    。
四、兩造爭執要點為：被上訴人對系爭公業之派下權是否不存在
    ？茲就兩造爭點及本院得心證理由分述如下：
  ㈠訴外人趙簡雪為簡阿春之胞姊，訴外人簡石頓為簡阿春之胞
    弟，有簡阿春之戶籍登記簿（見原審卷第4頁）、趙簡雪與
    簡石頓之國民身分證（見本院前審卷第191頁）影本可證，
    並為兩造所不爭執。上訴人與趙簡雪、簡石頓經國防醫學院
    三軍總醫院附設民眾診療服務處（下稱三軍總醫院）以36組
    染色體STR DNA位點之數據分析親緣指數，確認上訴人與趙
    簡雪、簡石頓之姑叔姪值指數高達6.58E+05，姑叔姪關係確
    定率為99.9998%，錯誤率小於0.0001%，趙簡雪與簡石頓具
    有同父同母之全手足關係，上訴人與趙簡雪具有姑姪之親緣
    關係，上訴人與簡石頓具有叔姪之親緣關係，有三軍總醫院
    109年3月31日姑叔姪關係鑑定報告書、診斷證明書可稽（見
    本院前審卷第223至225頁）。
　㈡本院於110年11月5日裁定命被上訴人前往三軍總醫院接受血
    緣檢驗鑑定，經三軍總醫院以36組染色體STR DNA位點之數
    據分析親緣指數，並參酌前述109年3月31日姑叔姪關係鑑定
    報告書、診斷證明書後，確認趙簡雪、簡石頓之全手足比半
    手足指數高達2.10E+05，全手足正確率為99.985%，誤判率
    僅為0.0002%。兩造半手足比全手足指數僅為1.12E+01，半
    手足正確率為98.733%，誤判率為1.117%。被上訴人與趙簡
    雪、簡石頓之姑叔姪值指數僅有1.42E-07，排除具有姑叔姪
    親緣關係的正確率為99.999996%，誤判率為0.00000000%。
    依據12組X-STR位點之分析結果，兩造之X-STR在DXS7423與
　　DXS10146兩個位點沒有相同的對偶基因，其突變率分別為
　　0.075%與0.28%，兩個位點同時突變的機率為0.00021%，機
    率相當低，在排除突變情形下，可排除兩造具有相同的父親
    ，因此排除被上訴人與趙簡雪、簡石頓具有姑叔姪之親緣關
    係，確認兩造具有同母異父之半手足關係等情，有三軍總醫
    院110年12月22日函附姑叔姪關係鑑定報告書、診斷證明書
    可稽（見本院卷第73至77頁），則據此足證被上訴人並非簡
    阿春之女。
　㈢證人林惠錦於本院前審到庭結證稱：伊父林雲從於84年9月去
    世，大約30年前認識簡黃己妹，聽鄰居說簡黃己妹是林雲從
    的小三，二人有生小孩。當時伊母親在屏東，伊到桃園讀高
    中，林雲從在桃園工作。後來母親知道父親與簡黃己妹的事
    ，從屏東搬來桃園居住。伊曾於70年間某日，去桃園找父親
    ，看到簡黃己妹也來找父親，伊與簡黃己妹吵架及打架。父
    親曾在70幾年間，支付簡黃己妹30萬元，伊聽說是簡黃己妹
    要跟父親索取分手費等語（見本院前審卷第214至216頁）。
    證人簡金枝於原審到庭結證稱：伊為林雲從胞弟林雲益之妻
    ，林雲從生前於70幾年間與簡黃己妹交往，林雲從曾向林雲
    益借款30萬元，以支付簡黃己妹分手費。簡黃己妹曾跟伊說
    被上訴人是林雲從的小孩等語（見原審卷第235至236頁），
    則據此益證被上訴人並非簡阿春之女。
　㈣從而兩造既為同母異父之半手足關係，被上訴人並非簡阿春
    之女，則被上訴人即無從繼承簡阿春對於系爭公業之派下權
    。是上訴人此部分主張，即屬有據。　　
五、綜上所述，上訴人請求確認被上訴人對於系爭公業之派下權
    不存在，為屬正當，應予准許。原審就此部分為上訴人敗訴
    判決，尚有未合。上訴意旨指摘原判決此部分不當，求予廢
    棄改判，為有理由，爰由本院廢棄改判如主文第二項所示。
六、本件事證已臻明確，兩造其餘之攻擊或防禦方法及所用之證
    據，經本院斟酌後，認為均不足以影響本判決之結果，爰不
    逐一論列，附此敘明。
七、據上論結，本件上訴為有理由，依民事訴訟法第463條、第
　　385條第1項前段、第450條、第78條，判決如主文。
中　　華　　民　　國　　111 　年　　3 　　月　　23　　日
                  民事第二庭
                      審判長法  官  陳容正
                            法  官  劉素如
                            法  官  邱  琦
正本係照原本作成。
如不服本判決，應於收受送達後20日內向本院提出上訴書狀，其
未表明上訴理由者，應於提出上訴後20日內向本院補提理由書狀
（均須按他造當事人之人數附繕本）上訴時應提出委任律師或具
有律師資格之人之委任狀；委任有律師資格者，另應附具律師資
格證書及釋明委任人與受任人有民事訴訟法第466 條之1第1項但
書或第2項所定關係之釋明文書影本。
中　　華　　民　　國　　111 　年　　3 　　月　　23　　日

                            書記官  廖月女